【裁判字號】    89,交聲,61
【裁判日期】    891016
【裁判案由】    違反道路交通管理處罰條例聲明異議
【裁判全文】
臺灣臺北地方法院交通事件裁定                      八十九年度交聲字第六一號
    異議人即
    受處分人  甲○○
右列受處分人因違反道路交通管理處罰條例案件，對於台北市交通事件裁決所中華民
國八十九年一月十一日所為之處分 (原處分案號：北市交裁駕字第二二─00000
000號），聲明異議，本院裁定如左：
    主      文
原處分撤銷。
甲○○不罰。
    理      由
一、按法院受理交通事件，準用刑事訴訟法之規定，道路交通管理處罰條例第八十九
    條前段定有明文，是於行為人違反道路交通管理處罰條例案件，若行為人對於該
    條例各該處罰條文之構成要件事實，雖於訴訟上或訴訟外作一對己不利之陳述，
    惟依前揭道路交通管理處罰條例第八十九條前段規定準用刑事訴訟法第一百五十
    六條第一項「被告之自白，非出於強暴、脅迫、利誘、詐欺、違法羈押或其他不
    正之方法，且與事實相符者，得為證據。」及第二項「被告之自白，不得作為有
    罪判決之唯一證據，仍應調查其他必要之證據，以察其是否與事實相符。」規定
    ，仍應於卷存證據資料內有其他客觀積極證據足以補強行為人所做該對己不利之
    陳述，法院方得憑行為人該對己不利之陳述及其他補強證據認定行為人確有違反
    道路交通管理處罰條例各該處罰條文規定之違規行為（按行為人該自己所作對己
    不利之陳述，於違反道路交通管理處罰條例案件，尚難認可以『自白』名之，蓋
    刑事訴訟法上之自白有其－『刑事被告承認自己之犯罪事實，並願負擔刑事責任
    』－之嚴格定義，故充其量於此類案件行為人所做對自己不利之陳述僅於訴訟之
    性質上類似於自白而已，而非可以自白名之，惟既因其性質與自白相近，故仍須
    有其他客觀補強證據與該不利陳述相結合，方得由法院為之認定行為人有無其所
    做該不利陳述之違規行為，須在此做一說明）。
二、本件原處分機關認受處分人即異議人甲○○於民國八十八年十月二十六日二十時
    五分許，駕駛車號ＡＷ－九八０八號自用小客車，沿台北市○○路由北往南方向
    行駛，途經台北市○○路十巷口，與自行義路十巷欲由東往南方向左轉之李立民
    所駕駛之ＣＶ─三一八九號自用小客車發生擦撞（無人受傷），原處分機關以受
    處分人於警訊中自承以時速三十五公里前進，係行經無號誌之交岔路口未減速慢
    行，而以受處分人有違反上揭道路交通管理處罰條例第四十四條第三款之行為，
    於八十九年一月十一日依該條規定裁處受處分人罰鍰新台幣六百元之處分。
三、訊據受處分人固不否認有於前開時間駕駛上開車號自用小客車，在前述地點與李
    立民所駕駛之上揭汽車發生碰撞肇事，核與李立民所供述之情節相符（警訊八十
    八年十月二十六日訊問筆錄參照），並有記載本件事故發生情形之道路交通事故
    調查報告表一份附本院卷可稽，惟堅決否認有未減速行駛行為，辯稱：其速度已
    經夠慢，是李立民轉彎車未讓而來撞我的等語，經查：
    本件原處分機關認受處分人在前述肇事地點之違規事實，其所依憑之證據及理由
    無非係以受處分人於肇事後接受員警偵訊時，自承其肇事當時之行車速度三十五
    公里為據，並有經受處分人按捺指印之談話紀錄表一紙在卷足憑，惟姑不論受處
    分人之行駛速度並未逾法定四十公里之速限（參見上揭事故調查表之速限記載）
    ，且受處分人於訴訟外自承其肇事當時之行車速度為三十公里，於訴訟上仍必須
    有其他客觀補強證據與該其自己所做之不利陳述相結合，方得認定受處分人該不
    利於己之陳述為屬真實，經查本件道路交通事故調查報告表所載事故現場圖，並
    未有受處分人所駕駛汽車於肇事當時關於煞車痕之丈量，以資判斷受處分人行駛
    之車速是否逾限，再查本件係受處分人之左前車車門與相對人李立民之右前車角
    保險桿發生碰撞，相對人李立民係左轉車輛，有上揭調查報告表及雙方筆錄可稽
    ，則依路權行使之優先性及碰撞點判斷，亦難認受處分人係搶道先行；況且並無
    任何客觀之科學數據可以推論受處分人與相對人李立民所駕駛之上揭汽車之前開
    損壞，定係受處分人加速逾四十公里之速度行駛發生碰撞而生，是於本件卷存證
    據資料內，對於原處分機關所認定受處分人有未減速行駛之事實，實僅有受處分
    人案發後之一份警訊筆錄而已，而別無其他積極之客觀補強證據得以證明受處分
    人該訴訟外所做對己不利之陳述為屬真實（本院亦無蒐集其他證據以資認定受處
    分人有無超速行駛事實之義務，最高法院八十七年度台非字第一號判決可資參照
    ），況該筆錄亦僅係受處分人自憑感覺而於警訊中自認其時速當時為三十公里，
    核諸前揭說明，本院自難僅憑受處分人該供述而即認定其有未減速行駛之違規事
    實。
四、綜上所述，原處分機關所認定受處分人有未減速行駛之事實，僅以受處分人於案
    發後之警訊筆錄為據，而依該筆錄受處分人所自承之時速三十公里之速度亦未逾
    本件肇事地點之時速四十公里之限制，而別無其他積極之客觀補強證據得以證明
    受處分人該訴訟外所做不利於己之陳述，得以作為其未減速慢行之依據，故原處
    分機關認受處分人有違反上揭道路交通管理處罰條例第四十四條第三款之違規行
    為，自難認為允洽，應認受處分人之異議為有理由，自應由本院將原處分撤銷，
    改諭知受處分人不罰，以資適法。
據上論斷，應依道路交通案件處理辦法第二十條前段，裁定如主文。
中      華      民      國      八十九      年     十     月    十六    日
                                    臺灣臺北地方法院交通法庭
                                        法    官  林  政  憲
右正本證明與原本無異。
如不服本裁定，應於裁定送達後五日內，向本院提出抗告狀。
                                        書 記 官  江  虹  儀
中      華      民      國      八十九      年     十     月    十七    日


司法院資訊處製作；財團法人民間司法改革基金會備份。
